臺灣新竹地方法院民事裁定  
110年度法字第56號
聲  請  人  財團法人私立天主教華光智能發展中心

法定代理人  白正龍  
代  理  人  周神助  

上列聲請人請求變更捐助章程事件，本院裁定如下：
    主  文
財團法人私立天主教華光智能發展中心捐助章程准予變更如附表
「修正後條文」欄第五條至第十四條所示。
聲請人其餘聲請駁回。
聲請程序費用新臺幣壹仟元由聲請人負擔。
    理  由
一、按財團之組織及其管理方法，由捐助人以捐助章程或遺囑定
    之。捐助章程或遺囑所定之組織不完全，或重要之管理方法
    不具備者，法院得因主管機關、檢察官或利害關係人之聲請
    ，為必要之處分；又為維持財團之目的或保存其財產，法院
    得因捐助人、董事、主管機關、檢察官或利害關係人之聲請
    ，變更其組織，民法第62條、第63條分別定有明文。次按財
    團法人為他律法人，如其捐助章程所定之組織不完全，或重
    要之管理方法不具備，或為維持財團之目的，保存其財產，
    而必須變更章程者，應先依前揭規定，聲請法院裁定，然如
    係不屬於上述事項之章程變更，則須取得事業主管機關之許
    可，方得聲請該管法院辦理章程變更登記，此觀民法第59條
    之規定意旨自明（最高行政法院77年度判字第2069號判決意
    旨參照）。所謂財團組織不完全者，如財團內部之董事會之
    組織不完全，例如章程未定明董事人數者是；所謂「重要之
    管理方法者」，例如董監事之選任方式、董事會執行事務之
    決議方法及財團財產之管理方法等。惟於適用上均應由法院
    視個案具體情況，以財團得否正常推展業務為客觀之裁量，
    其必要與否並應注意比例原則。如依其捐助章程已就如何解
    決財團法人管理上之問題為詳盡具體之規定，或依法另有相
    關因應之機制，即無遽以援引民法之前開規定，聲請法院另
    為相當處分或變更其組織之必要。至不屬於前述事項之名稱
    變更，得依非訟事件法第85條、法人及夫妻財產制契約登記
    規則第22條等規定，於取得目的事業主管機關之許可或核准
    後，逕向該法人事務所所在地之地方法院登記處聲請變更登
    記，毋庸法院裁定。是依民法第62條規定聲請法院就捐助章
    程為必要處分者，以財團之組織不完全，或重要之管理方法
    不具備為要件。至於財團名稱、設立宗旨、業務範圍、目的
    事業之變更，非屬財團組織有關之事項，亦與財團之管理方
    法無涉，與民法第62條、第63條所定得聲請法院為章程之必
    要處分或變更組織要件不符，自不在得聲請之列（最高法院
    85年度台抗字第320號裁定意旨參照）。
二、聲請意旨略以：聲請人為因應財團法人法施行，修訂捐助章
    程相關條文，爰聲請准予變更捐助章程等語。
三、經查：
（一）聲請人於民國109年1月31日召開董事會會議，決議擬修正
      捐助章程如附件新舊章程對照表「修正後條文」欄所示，
      且已報請主管機關即新竹縣政府備查在案等情，有新竹縣
      政府109年4月13日府社助字第1090019686號函、財團法人
      私立天主教華光智能發展中心第11屆第5次董事會議記錄
      、修正後捐助章程、財團法人私立天主教華光智能發展中
      心捐助章程修正對照表等在卷足憑，聲請人聲請變更財團
      法人私立天主教華光智能發展中心捐助章程如附件捐助章
      程修正對照表「修正後條文」欄所示第5條係修正董事名
      額、資格、產生方式及任期，並明定連任之董事不得逾改
      選董事總人數之比例、董事應具有與設立目的相關專長或
      工作經驗之人數比例及董事間具親屬關係者之人數比例；
      第6條係增訂董事、董事長及代理董事長之消極資格，若
      有符合消極資格者，當然解任，並由主管機關通知本院為
      登記；第7條係增修董事會職權；第8條係增訂董事會得置
      執行秘書一人及其職務內容、聘任方式；第9條係增訂得
      經董事會通過向各地方目的事業主關機關申請設立附屬作
      業組織，並設主任一人及其職務內容；第10條係修訂董事
      長之職責及代理、董事會之召集方式及召開頻率、董事應
      親自出席會議及董事代理出席方式；第11條係修訂董事會
      決議方法；第12條係增訂經董事會通過之工作計畫、經費
      預算、工作報告及財務報表等資料報送主觀機關備查之時
      程；第13條係修訂捐助財產保管及運用方法；第14條係修
      訂聲請人解散或經主管機關撤銷或廢止許可後賸餘財產歸
      屬主體。經核皆係就聲請人之組織及重要之管理方法為變
      更，並與該財團法人之成立宗旨、精神並不違背，且與財
      團法人法、民法有關法人之規定，亦無抵觸，是聲請人此
      部分變更捐助章程之聲請，於法即無不合，應予准許。
（二）至聲請人聲請變更其餘捐助章程部分，聲請人聲請變更捐
      助章程如附件捐助章程修正對照表「修正後條文」欄所示
      前言部分係增列捐助章程第5次修訂日期；第1條係新增法
      源依據；第2條係修訂聲請人設立目的及業務項目；第3條
      係修正文字；第4條係增修聲請人之基金來源；第15條則
      增訂捐助章程條文不足之補充規範；第16條係增訂章程施
      行程序等情，均無捐助章程所定之組織不完全，或重要之
      管理方法不具備等情，亦與財團目的之維持或財產之保存
      而有變更財團組織之必要者無涉，揆諸前揭規定與說明，
      無向法院聲請裁定准予變更之必要，是聲請人此部份之聲
      請，於法洵屬未合，應予駁回。
四、依非訟事件法第21條第1項前段、第24條第1項，裁定如主文
    。
中　　華　　民　　國　　110 　年　　11　　月　　18　　日
                  民事第二庭  法　官  張詠晶
以上正本係照原本作成。
如不服本裁定，須於本裁定送達後十日內向本院提出抗告狀。
中　　華　　民　　國　　110 　年　　11　　月　　18　　日
                              書記官  蔡美如